【裁判字號】    97,抗,830
【裁判日期】    970521
【裁判案由】    假扣押
【裁判全文】
臺灣高等法院民事裁定                   97年度抗字第830號
抗  告  人  甲○○
抗告人因與相對人志嘉建設股份有限公司間假扣押事件，對於中
華民國97年1月31日臺灣新竹地方法院97年度全字第2號所為裁定
提起抗告，本院裁定如下：
    主  文
抗告駁回。
抗告程序費用由抗告人負擔。
    理  由
一、抗告意旨略以：原裁定以抗告人未就假扣押之原因予以釋明
    為由駁回抗告人之聲請，但依專利法第86條第 1項規定「用
    作侵害他人發明專利權行為之物，或由其行為所生之物，得
    以被侵害人之請求施行假扣押，於判決賠償後，作為賠償金
    之全部或一部」，足認依前揭規定聲請假扣押，不須就債務
    人日後不能強制執行或甚難執行虞等原因為釋明，求為廢棄
    原裁定等語。
二、按專利法第86條第 2項規定「當事人為前條起訴及聲請本條
    假扣押時，法院應依民事訴訟法之規定，准予訴訟救助」，
    再參照93年度台抗字第27號裁判要旨「法院准駁訴訟救助，
    應依民事訴訟法規定之訴訟救助要件判斷之，非謂當事人依
    專利法第90條第 2項規定聲請訴訟救助，法院即可無視該法
    有關訴訟救助之規定，而遽予准許」，足證法院准駁假扣押
    應依民事訴訟法規定之要件判斷之，非謂當事人依專利法之
    規定聲請假扣押，法院即可無視民事訴訟法假扣押有關之規
    定，而遽予准許。新修正民事訴訟法第526條第 2項，已將「
    債權人雖未為前項釋明，如就債務人所應受之損害已供法院
    所定之擔保者，得命為假扣押」之規定，修正為「前項釋明
    如有不足，而債權人陳明願供擔保或法院認為適當者，法院
    得定相當之擔保，命供擔保後為假扣押」，以與同條第 1項
    規定「請求及假扣押之原因，應釋明之」相呼應。是請求及
    假扣押之原因，債權人如未先為釋明，縱就債務人所應受之
    損害供法院所定之擔保者，亦不得命為假扣押，必因釋明而
    有不足，並經債權人陳明願供擔保或法院認為適當者，始得
    命供擔保後為假扣押。原法院以抗告人未就假扣押之原因予
    以釋明為由駁回抗告人之聲請，於法洵無違誤。抗告意旨指
    摘原裁定不當，求為廢棄，為無理由，應予駁回。
三、據上論結，本件抗告為無理由，裁定如主文。
中    華    民    國    97    年    5     月    21    日
                    民事第二庭
                        審判長法  官  吳謙仁
                              法  官  李瓊蔭
                              法  官  蘇瑞華
正本係照原本作成。
本裁定除以適用法規顯有錯誤為理由，並經本院許可外，不得再
抗告。如提起再抗告，應於收受後10日內委任律師為訴訟代理人
向本院提出再抗告狀。並繳納再抗告費新台幣１千元。
中    華    民    國    97    年    5     月    22    日
                              書記官  賴以真


司法院資訊處製作；財團法人民間司法改革基金會備份。
